---
title: "Lab 1"
author: "Elean Rivas, Javier Alvarez"
date: "2023-07-23"
output: html_document
---

```{r setup, include=FALSE}
knitr::opts_chunk$set(echo = TRUE)
```

```{r}
library(readr)
library(ggplot2)
library(dplyr)
library(corrplot)
library(FactoMineR)
library(arules)
library(stats)
```
1. Analisis exploratorio rapido

```{r}
library(readr)
library(ggplot2)
library(dplyr)


dataset <- read.csv("risk_factors_cervical_cancer.csv", na.strings = c("", "NA"))

str(dataset)

summary(dataset)

head(dataset)


tail(dataset)

colSums(is.na(dataset))

table(dataset$Smokes)

table(dataset$Dx.Cancer, dataset$Smokes)

hist(dataset$Age)


ggplot(dataset, aes(x = Age)) + geom_histogram(binwidth = 5, fill = "blue", color = "black") + labs(title = "Age Distribution", x = "Age")

ggplot(dataset, aes(x = Number.of.sexual.partners, fill = Smokes)) + geom_bar() + labs(title = "Number of Sexual Partners by Smoking Status", x = "Number of Sexual Partners", y = "Count")
```
2. Clasificación de los tipos de variables

```{r}
get_variable_types <- function(data) {
  sapply(data, class)
}

variable_types <- get_variable_types(dataset)

numerical_vars <- names(dataset)[sapply(dataset, is.numeric)]
categorical_vars <- names(dataset)[sapply(dataset, is.factor) | sapply(dataset, is.character)]

print("Variable Types:")
print(variable_types)

print("Numerical Variables:")
print(numerical_vars)

print("Categorical Variables:")
print(categorical_vars)
```

3. Incluya gráficos de exploración de las variables numericas
```{r}
for (var in numerical_vars) {
  p <- ggplot(dataset, aes(x = !!as.name(var))) +
    geom_histogram(binwidth = 5, fill = "blue", color = "black") +
    labs(title = paste("Histogram of", var), x = var, y = "Count")
  print(p)
}
```
4.Haga una correlación de las varaibles númericas

```{r}
numerical_vars <- names(dataset)[sapply(dataset, is.numeric)]

numerical_data <- dataset[, numerical_vars]

correlation_matrix <- cor(numerical_data, use = "pairwise.complete.obs")

print("Correlation Matrix:")
print(correlation_matrix)
corrplot(correlation_matrix, method = "color", type = "upper", tl.cex = 0.7)

```

5. Utilice las variables categóricas, haga tablas de frecuencia
```{r}
# Lista de variables categóricas
categorical_vars <- c("Smokes", "Hormonal.Contraceptives", "IUD",
                      "STDs", "STDs.condylomatosis", "STDs.cervical.condylomatosis",
                      "STDs.vaginal.condylomatosis", "STDs.vulvo.perineal.condylomatosis",
                      "STDs.syphilis", "STDs.pelvic.inflammatory.disease",
                      "STDs.genital.herpes", "STDs.molluscum.contagiosum",
                      "STDs.AIDS", "STDs.HIV", "STDs.Hepatitis.B", "STDs.HPV",
                      "Dx.Cancer", "Dx.CIN", "Dx.HPV", "Dx", "Hinselmann", "Schiller",
                      "Citology", "Biopsy")

# Crear tablas de frecuencia y proporciones para cada variable categórica
freq_tables <- lapply(categorical_vars, function(var) {
  freq <- table(dataset[[var]], useNA = "always")
  prop <- prop.table(freq)
  data.frame(Category = c(names(freq), "NA"),
             Frequency = c(as.vector(freq), sum(is.na(dataset[[var]]))),
             Proportion = c(as.vector(prop), sum(is.na(dataset[[var]])) / nrow(dataset)))
})

# Visualizar las tablas de frecuencia y proporciones
for (i in seq_along(freq_tables)) {
  cat("Variable:", categorical_vars[i], "\n")
  print(freq_tables[[i]])
  cat("\n")
}

# Variables categóricas con menos de 10 categorías para visualización
categorical_vars_for_plot <- c("Smokes", "Hormonal.Contraceptives", "IUD", "STDs", "Dx")

# Gráficos de barras para las variables categóricas seleccionadas
for (var in categorical_vars_for_plot) {
  ggplot(dataset, aes(x = !!as.name(var), fill = !!as.name(var))) +
    geom_bar() +
    labs(title = paste("Bar Plot of", var), x = var, y = "Count") +
    theme(axis.text.x = element_text(angle = 45, hjust = 1))
}

```


6.Determine el comportamiento a seguir con los valores faltante
```{r}
# Calcular el porcentaje de valores faltantes para cada variable
missing_percent <- colSums(is.na(dataset)) / nrow(dataset) * 100

# Crear un data.frame para mostrar el porcentaje de valores faltantes
missing_data <- data.frame(Variable = names(missing_percent),
                           Missing_Percent = missing_percent)

# Ordenar de mayor a menor porcentaje de valores faltantes
missing_data <- missing_data[order(-missing_data$Missing_Percent), ]

print(missing_data)

```
La estrategia que se usará será eliminar los valores faltantes, pues el porcentaje es muy pequeño.
```{r}
# Eliminar observaciones con valores faltantes
dataset_clean <- dataset[complete.cases(dataset), ]

# Verificar el nuevo tamaño del dataset después de eliminar observaciones con valores faltantes
dim(dataset_clean)


```


