---
title: "Lab 1"
author: "Elean Rivas, Javier Alvarez"
date: "2023-07-23"
output: html_document
---

```{r setup, include=FALSE}
knitr::opts_chunk$set(echo = TRUE)
```

```{r}
library(readr)
library(ggplot2)
library(dplyr)
library(corrplot)
library(FactoMineR)
library(arules)
library(stats)
```
1. Analisis exploratorio rapido

```{r}
library(readr)
library(ggplot2)
library(dplyr)


dataset <- read.csv("risk_factors_cervical_cancer.csv", na.strings = c("", "NA"))

str(dataset)

summary(dataset)

head(dataset)


tail(dataset)

colSums(is.na(dataset))

table(dataset$Smokes)

table(dataset$Dx.Cancer, dataset$Smokes)

hist(dataset$Age)


ggplot(dataset, aes(x = Age)) + geom_histogram(binwidth = 5, fill = "blue", color = "black") + labs(title = "Age Distribution", x = "Age")

ggplot(dataset, aes(x = Number.of.sexual.partners, fill = Smokes)) + geom_bar() + labs(title = "Number of Sexual Partners by Smoking Status", x = "Number of Sexual Partners", y = "Count")
```
2. Clasificación de los tipos de variables

```{r}
get_variable_types <- function(data) {
  sapply(data, class)
}

variable_types <- get_variable_types(dataset)

numerical_vars <- names(dataset)[sapply(dataset, is.numeric)]
categorical_vars <- names(dataset)[sapply(dataset, is.factor) | sapply(dataset, is.character)]

print("Variable Types:")
print(variable_types)

print("Numerical Variables:")
print(numerical_vars)

print("Categorical Variables:")
print(categorical_vars)
```

3. Incluya gráficos de exploración de las variables numericas
```{r}
for (var in numerical_vars) {
  p <- ggplot(dataset, aes(x = !!as.name(var))) +
    geom_histogram(binwidth = 5, fill = "blue", color = "black") +
    labs(title = paste("Histogram of", var), x = var, y = "Count")
  print(p)
}
```
4.Haga una correlación de las varaibles númericas

```{r}
numerical_vars <- names(dataset)[sapply(dataset, is.numeric)]

numerical_data <- dataset[, numerical_vars]

correlation_matrix <- cor(numerical_data, use = "pairwise.complete.obs")

print("Correlation Matrix:")
print(correlation_matrix)
corrplot(correlation_matrix, method = "color", type = "upper", tl.cex = 0.7)

```

5. Utilice las variables categóricas, haga tablas de frecuencia
```{r}
# Lista de variables categóricas
categorical_vars <- c("Smokes", "Hormonal.Contraceptives", "IUD",
                      "STDs", "STDs.condylomatosis", "STDs.cervical.condylomatosis",
                      "STDs.vaginal.condylomatosis", "STDs.vulvo.perineal.condylomatosis",
                      "STDs.syphilis", "STDs.pelvic.inflammatory.disease",
                      "STDs.genital.herpes", "STDs.molluscum.contagiosum",
                      "STDs.AIDS", "STDs.HIV", "STDs.Hepatitis.B", "STDs.HPV",
                      "Dx.Cancer", "Dx.CIN", "Dx.HPV", "Dx", "Hinselmann", "Schiller",
                      "Citology", "Biopsy")

# Crear tablas de frecuencia y proporciones para cada variable categórica
freq_tables <- lapply(categorical_vars, function(var) {
  freq <- table(dataset[[var]], useNA = "always")
  prop <- prop.table(freq)
  data.frame(Category = c(names(freq), "NA"),
             Frequency = c(as.vector(freq), sum(is.na(dataset[[var]]))),
             Proportion = c(as.vector(prop), sum(is.na(dataset[[var]])) / nrow(dataset)))
})

# Visualizar las tablas de frecuencia y proporciones
for (i in seq_along(freq_tables)) {
  cat("Variable:", categorical_vars[i], "\n")
  print(freq_tables[[i]])
  cat("\n")
}

# Variables categóricas con menos de 10 categorías para visualización
categorical_vars_for_plot <- c("Smokes", "Hormonal.Contraceptives", "IUD", "STDs", "Dx")

# Gráficos de barras para las variables categóricas seleccionadas
for (var in categorical_vars_for_plot) {
  ggplot(dataset, aes(x = !!as.name(var), fill = !!as.name(var))) +
    geom_bar() +
    labs(title = paste("Bar Plot of", var), x = var, y = "Count") +
    theme(axis.text.x = element_text(angle = 45, hjust = 1))
}

```


6.Determine el comportamiento a seguir con los valores faltante
```{r}
# Calcular el porcentaje de valores faltantes para cada variable
missing_percent <- colSums(is.na(dataset)) / nrow(dataset) * 100

# Crear un data.frame para mostrar el porcentaje de valores faltantes
missing_data <- data.frame(Variable = names(missing_percent),
                           Missing_Percent = missing_percent)

# Ordenar de mayor a menor porcentaje de valores faltantes
missing_data <- missing_data[order(-missing_data$Missing_Percent), ]

print(missing_data)

```
La estrategia que se usará será eliminar los valores faltantes, pues el porcentaje es muy pequeño.
```{r}
# Eliminar observaciones con valores faltantes
dataset_clean <- dataset[complete.cases(dataset), ]

# Verificar el nuevo tamaño del dataset después de eliminar observaciones con valores faltantes
dim(dataset_clean)


```
7.Estudie si es posible hacer transformaciones en las variables categóricas para incluirlas en el PCA,
¿valdrá la pena?
Considero que si vale la pena hacer el PCA, pues la cantidad de variables categóricas no es demasiado grande,
por lo tanto la estrategia escogida fuel el One-hot Encoding para tener datos más visuales al realizar el PCA.
```{r}


# Variables categóricas seleccionadas para el One-Hot Encoding
categorical_vars_for_encoding <- c("Smokes", "Hormonal.Contraceptives", "IUD", "STDs", "Dx")

# Convertir las variables seleccionadas en factores antes del One-Hot Encoding
for (var in categorical_vars_for_encoding) {
  dataset[[var]] <- as.factor(dataset[[var]])
}

# Realizar el One-Hot Encoding para las variables categóricas
dataset_encoded <- dataset
for (var in categorical_vars_for_encoding) {
  encoded_var <- as.data.frame(t(model.matrix(~ 0 + dataset[[var]])))
  colnames(encoded_var) <- paste0(var, "_", colnames(encoded_var)[-1])
  dataset_encoded <- cbind(dataset_encoded, encoded_var)
}

# Eliminar las variables categóricas originales después del One-Hot Encoding
dataset_encoded <- dataset_encoded[, !(names(dataset) %in% categorical_vars_for_encoding)]

# Realizar el PCA con las variables resultantes del One-Hot Encoding
pca_result <- PCA(dataset_encoded, graph = FALSE)

# Visualizar el resumen del PCA
summary(pca_result)

```

8.Estudie si es conveniente hacer un Análisis de Componentes Principales
Considero que si es conveniente pues es posible generar adecuación de datos para el PCA, aunque este no incluirá el Hot-one encoding previo  por ser variables binarias.
```{r}
# Seleccionar solo las variables numéricas para el análisis de PCA
numerical_vars <- names(dataset)[sapply(dataset, is.numeric)]
dataset_numeric <- dataset[, numerical_vars]

# Realizar el análisis de KMO y el Test de Esfericidad de Bartlett
kmo_result <- KMO(dataset_numeric)
bartlett_test <- bartlett.test(dataset_numeric)

# Imprimir los resultados
print("Índice KMO:")
print(kmo_result$MSA / (kmo_result$MSA + kmo_result$MSR))

print("\nTest de Esfericidad de Bartlett:")
print(bartlett_test$p.value)

# Realizar el PCA con las variables numéricas
pca_result <- PCA(dataset_numeric, graph = FALSE)

# Visualizar el resumen del PCA
summary(pca_result)

```

9.Obtenga reglas de asociación interesantes del dataset
```{r}
# Copiar el dataset original para trabajar con él
dataset_association <- dataset

# Discretizar las variables numéricas con el método de corte en intervalos iguales
num_bins <- 5
for (var in numerical_vars) {
  dataset_association[[var]] <- cut(dataset[[var]], num_bins, labels = FALSE)
}

# Convertir las variables categóricas en factores para el análisis de reglas de asociación
dataset_association <- lapply(dataset_association, as.factor)

# Generar reglas de asociación con diferentes niveles de confianza y soporte
min_support <- c(0.1, 0.05, 0.01)
min_confidence <- c(0.6, 0.7, 0.8)

for (support in min_support) {
  for (confidence in min_confidence) {
    rules <- apriori(dataset_association, parameter = list(supp = support, conf = confidence))
    cat("\nRules with Support:", support, "and Confidence:", confidence, "\n")
    inspect(rules)
  }
}

```

